【裁判字號】    98,訴,471
【裁判日期】    980407
【裁判案由】    搶奪等
【裁判全文】
臺灣彰化地方法院刑事判決               98年度訴字第471號
公  訴  人  臺灣彰化地方法院檢察署檢察官
被      告  辛○○
                    （現羈押於臺灣彰化看守所）
上列被告因搶奪等案件，經檢察官提起公訴（九十八年度偵字第
七０九號、第一三三０號），本院認有刑事訴訟法第二百七十三
條之一第一項之情形，而依簡式審判程序審理判決如下：
    主  文
辛○○犯如附表所示之罪，各處如附表所示之刑，應執行有期徒
刑肆年。
    事  實
一、辛○○有違反肅清煙毒條例、過失致死等前科，均未成累犯
    。仍不知警惕，其為清償前因過失致死賠償金之借款，竟意
    圖為自己不法所有之犯意，於緩刑期內之九十八年一月十二
    日中午某時，在彰化縣彰化市○○○街一０三號前，見乙○○所使用之車牌號碼ＭＰ五－二七０號重型機車（引擎號碼
    四ＴＥ－六三四０一０號，車主為劉淑珍）停於該處，乃以
    其所有，客觀上足對他人之生命、身體構成威脅，而具有危
    險性之鐵製螺絲起子一支（已遭丟棄滅失），竊取乙○○所
    使用之上開機車（即附表編號一），得手後，供其作為下述
    搶奪案件之交通工作，以規避警方查緝。
二、辛○○另基於意圖為自己不法所有之搶奪犯意，騎乘上開竊
    得之機車（除附表編號二搶奪案件，係懸掛失竊車牌號碼Ｍ
    Ｐ五－二七０號車牌外，其餘均懸掛車牌號碼ＨＦＰ－七六
    八號車牌【此部分另由檢察官為不起訴處分】），先後於附
    表所示編號二號至編號八號所示之時間、地點，以附表編號
    二號至編號八號所示之方法搶奪丁○○、丙○○、甲○○、
    壬○○、戊○○、己○○、庚○○等人之財物，得手後，現
    金供己花用殆盡，其餘證件等物品則予丟棄。嗣經警於九十
    八年一月十九日十三時三十分許，在彰化縣彰化市○○路與
    民生路之交岔路口攔檢查獲，並當場扣得懸掛車牌號碼ＨＦ
    Ｐ－七六八號車牌之上開機車（引擎號碼四ＴＥ－六三四０
    一０號），及原車主所有置於該機車內之瑞士刀一把，辛○○所有之深藍色安全帽一頂、黑色手套一雙、行動電話一支
    、機車鑰匙一把等物。再經辛○○同意帶同警方於下列地點
    查扣物品：(1)在彰化縣彰化市大肚溪河畔之車牌碼ＶＮＰ－
    九五五號重型車內，查扣其所有之半罩式藍色安全帽一頂、
    白色條紋口罩一個、土黃色夾克一件、草綠色運動褲一件；
    (2)在彰化縣彰化市大肚溪河床草叢內，查扣其所有之黑紅相
    間運動鞋一雙、機車鑰匙一串、米黃色外套一件、黑白紅全
    罩式安全帽一頂、白色手套一雙；(3)在彰化縣彰化市○○里
    ○○街六十號，查扣雙面夾克（藍、米白色各一面）一件、
    發票八張、行動電話五支，及被害人所有之手錶吊飾一顆；
    (4)在國道三號Ｐ四六－五支柱下，查扣其所有之行動電話一
    支等物。
三、案經彰化縣警察局彰化分局、和美分局報請臺灣彰化地方法
    院檢察署檢察官偵查起訴，本院認有刑事訴訟法第二百七十
    三條之一第一項之情形，而改依簡式審判程序審理。
    理    由
一、按除被告所犯為死刑、無期徒刑、最輕本刑為三年以上有期
    徒刑之罪或高等法院管轄第一審案件者外，於前條第1項程
    序進行中，被告先就被訴事實為有罪之陳述時，審判長得告
    知被告簡式審判程序之旨，並聽取當事人、代理人、辯護人
    及輔佐人之意見後，裁定進行簡式審判程序；除簡式審程序
    及簡易程序案件外，第一審應行合議審判，刑事訴訟法第二
    百七十三條之一第一項、第二百八十四條之一分別定有明文
    。本件被告辛○○所涉係死刑、無期徒刑、最輕本刑為三年
    以上有期徒刑之罪或高等法院管轄第一審案件以外之罪，並
    於本院行準備程序時就被訴事實為有罪之陳述，本院合議庭
    依前揭規定，經評議結果，裁定改由一名法官獨任行簡式審
    判程序，先予敘明。
二、上揭犯罪事實，業據被告辛○○分別於警詢、偵查中及本院
    審理時坦承不諱，核與證人乙○○、丁○○、丙○○、甲○○、壬○○、戊○○、己○○、庚○○等人分別於警詢、偵
    查中之證述情節相符。此外，復有彰化縣警察局彰化分局搜
    索扣押筆錄、扣押物品目錄四份、車籍查詢－基本資料詳細
    畫面二紙、監視器翻拍照片二十幀、車牌號碼ＭＰ五－二七
    ０號、ＨＦＰ－七六八號車牌各一面、查證現場照片四十幀
    、彰化縣警察局車輛尋獲電腦輸入單二紙、贓物認領保管單
    二紙、失車－唯讀案件基本資料二紙、報案三聯單一紙、警
    察機關重大刑案通報單、治安事故摘報表、刑事案件報案證
    明申請書各一紙、被搶皮包照片二幀，及被告所有之深藍色
    安全帽一頂、黑色手套一雙、行動電話七支、機車鑰匙一把
    、半罩式藍色安全帽一頂、白色條紋口罩一個、土黃色夾克
    一件、草綠色運動褲一件、黑紅相間運動鞋一雙、機車鑰匙
    一串、米黃色外套一件、黑白紅全罩式安全帽一頂、白色手
    套一雙、雙面夾克（藍、米白色各一面）一件、發票八張等
    物扣案可資佐證。足徵被告之自白與事實相符，堪以採信。
    本件事證均已臻明確，被告上開犯行洵堪認定，應依法論科
    。
三、按刑法第三百二十一條第一項第三款之攜帶兇器竊盜罪，係
    以行為人攜帶兇器竊盜為其加重條件，此所謂兇器，其種類
    並無限制，凡客觀上足對人之生命、身體、安全構成威脅，
    具有危險性之兇器均屬之，且祇須行竊時攜帶此種具有危險
    性之兇器為已足，並不以攜帶之初有行兇之意圖為必要（最
    高法院七十九年度臺上字第五二五三號判例意旨可供參照）
    。查被告持以行竊之螺絲起子，係鐵製，約十公分長，已據
    被告供明在卷，客觀上足對他人之生命、身體構成威脅，而
    具有危險性，自係屬兇器無誤。核被告所為，如附表編號一
    號之犯行，係犯刑法第三百二十一條第一項第三款之加重竊
    盜罪；附表編號二號至八號之犯行，均係犯刑法第三百二十
    五條第一項之搶奪罪。被告所為前開一次竊盜犯行、七次搶
    奪犯行，犯意各別，行為互異，應予分論併罰。爰審酌被告
    有違反肅清煙毒條例、過失致死等前科，品行不佳，竟為清
    償前因過失致死賠償金之借款，即竊取他人機車供為搶奪之
    用，並加以行搶，惡性非輕，及其犯罪動機、手段、目的、
    所生危害，犯後已坦承犯行之態度等一切情狀，分別各量處
    如主文所示之刑，並定其應執行之刑，以示懲處。
四、又被告行竊用之螺絲起子一支，業經被告丟棄而滅失，已據
    被告供明在卷，為免日後執行困難，爰不為沒收諭知。另扣
    案之深藍色安全帽一頂、黑色手套一雙、行動電話七支、機
    車鑰匙一把、半罩式藍色安全帽一頂、白色條紋口罩一個、
    土黃色夾克一件、草綠色運動褲一件、黑紅相間運動鞋一雙
    、機車鑰匙一串、米黃色外套一件、黑白紅全罩式安全帽一
    頂、白色手套一雙、雙面夾克（藍、米白色各一面）一件、
    發票八張等物雖為被告所有，然僅係被告騎乘機車戴用及偶
    然穿著之衣物，業據被告供明在卷，尚難認係供預備或供被
    告犯罪所用之物，亦非違禁物，本院自無從宣告沒收。
五、再公訴人聲請對被告依刑法第九十條第一項之規定宣告被告
    於刑之執行完畢後，令入勞動處所強制工作等語。惟按釋字
    第四七一號解釋已指出：本諸法治國家保障人權之原理及刑
    法之保護作用，其法律規定之內容，應受比例原則之規範，
    使保安處分之宣告，與行為人所為行為之嚴重性、行為人所
    表現之危險性，及對行為人未來之期待相當。再按有犯罪之
    習慣或因遊蕩或懶惰成習而犯罪者，於刑之執行前，令入勞
    動場所，強制工作，刑法第九十條第一項定有明文。本件被
    告係為清償前因過失致死賠償金之借款，始犯本件多次搶奪
    犯行，並非因有犯罪之習慣或因遊蕩或懶惰成習而犯罪，公
    訴人亦未舉證被告係因上開情事而犯本件之各罪，且被告業
    經本院定其應執行有期徒刑四年，已足對其產生矯正策勵之
    影響。是若另行依刑法第九十條第一項之規定宣告強制工作
    三年，顯與比例原則有違，是爰不另為被告令入勞動場所強
    制工作之宣告。至公訴人對被告所犯加重竊盜犯行求處判刑
    有期徒刑七月，堪屬妥適，而對被告所犯搶奪犯行求處有期
    徒刑九月，然被告係飛車行搶被害人置於機車踏板之皮包，
    可能造成被害人因驚嚇而跌倒，受有嚴重之損傷，潛在危害
    不輕，故認公訴人此部分之求刑過輕，而判處搶奪犯行之各
    罪，均處以有期徒刑一年，附此敘明。
據上論斷，應依刑事訴訟法第二百七十三條之一第一項、第二百
九十九條第一項前段，刑法第三百二十一條第一項第三款、第三
百二十五條第一項、第五十一條第五款，判決如主文。
本案經檢察官陳茂榮到庭執行職務。
中    華    民    國    98    年    4     月    7     日
                  刑事第二庭    法      官  陳秋錦
以上正本證明與原本無異。
如不服本判決應於收受判決後10日內向本院提出上訴書狀，並
應敘述具體理由。其未敘述上訴理由者，應於上訴期間屆滿後
20日內向本院補提理由書(均須按他造當事人之人數附繕本)
「切勿逕送上級法院」。
告訴人或被害人對於判決如有不服具備理由請求檢察官上訴者，
其上訴期間之計算係以檢察官收受判決正本之日期為準。
中    華    民    國    98    年     4    月     7    日
                                書  記  官  張清秀
 附  表：
┌──┬────┬────┬────┬───┬─────────────┬────────┐
│編號│犯罪時間│犯罪地點│犯罪方法│被害人│      竊盜、搶奪財物      │    主    文    │
├──┼────┼────┼────┼───┼─────────────┼────────┤
│ 一 │九十八年│彰化縣彰│持螺絲起│乙○○│竊取車牌號碼ＭＰ五－二七０│辛○○犯帶兇器│
│    │一月十二│化市彰泰│子一支( │（車主│號重型機車（引擎號碼四ＴＥ│竊盜罪，處有期徒│
│    │日中午某│一街一０│未扣案) │劉淑珍│－六三四０一０號）一部。  │刑柒月。        │
│    │時許    │三號前  │竊取他人│）    │                          │                │
│    │        │        │財物    │      │                          │                │
├──┼────┼────┼────┼───┼─────────────┼────────┤
│ 二 │九十八年│彰化縣彰│騎乘竊得│丁○○│皮包一個（內有被害人之身分│辛○○犯搶奪罪，│
│    │一月十二│化市民族│之上開車│      │證、健保卡、駕駛執照、合作│處有期徒刑壹年。│
│    │日十四時│路與曉陽│牌號碼Ｍ│      │金庫金融卡一張、中國信託信│                │
│    │三十分許│路之交岔│Ｐ五－二│      │用卡一張、行動電話０九一二│                │
│    │        │路口    │七○號機│      │一二三七０四號一支、現金新│                │
│    │        │        │車，趁被│      │臺幣【下同】八千元）。    │                │
│    │        │        │害人不及│      │                          │                │
│    │        │        │防備之際│      │                          │                │
│    │        │        │，搶奪財│      │                          │                │
│    │        │        │物      │      │                          │                │
├──┼────┼────┼────┼───┼─────────────┼────────┤
│ 三 │九十八年│彰化縣彰│騎乘竊得│丙○○│皮包一個（內有第一銀行及新│辛○○犯搶奪罪，│
│    │一月十三│化市中央│之上開機│      │光銀行、中國信託、郵局等金│處有期徒刑壹年。│
│    │日十三時│路橋上  │車，但懸│      │融卡各一張、現金一千四百元│                │
│    │三十分許│        │掛ＨＦＰ│      │、健保卡一張、新光銀行及花│                │
│    │        │        │－七六八│      │旗銀行、中國信託銀行信用卡│                │
│    │        │        │號車牌，│      │各一張、車號ＥＸＵ－五六三│                │
│    │        │        │趁被害人│      │號輕型機車行照、汽機車駕照│                │
│    │        │        │不及防備│      │、身分證及門號０九一二一三│                │
│    │        │        │之際，搶│      │五六四二號及0000000│                │
│    │        │        │奪財物  │      │二二五號行動電話各一支）。│                │
├──┼────┼────┼────┼───┼─────────────┼────────┤
│ 四 │九十八年│彰化縣彰│同上    │甲○○│皮包一個（內有身分證、汽機│辛○○犯搶奪罪，│
│    │一月十五│化市彰南│        │      │車駕照、健保卡、郵局及新光│處有期徒刑壹年。│
│    │日十七時│路二段一│        │      │銀行金融卡各一張、玉山銀行│                │
│    │二十七分│一六號前│        │      │信用卡、銀色手機一支、面額│                │
│    │許      │        │        │      │一百元之名家美百貨禮卷十張│                │
│    │        │        │        │      │、現金一千五百元）。      │                │
├──┼────┼────┼────┼───┼─────────────┼────────┤
│ 五 │九十八年│彰化縣彰│同上    │壬○○│皮包一個（內有身分證、健保│辛○○犯搶奪罪，│
│    │一月十七│化市萬壽│        │      │卡、郵局、華南銀行及合作金│處有期徒刑壹年。│
│    │日十四時│里中華路│        │      │庫金融卡各一張、機車駕照、│                │
│    │十分。  │橋上    │        │      │行照、門號00000000│                │
│    │        │        │        │      │一四號行動電話一支、現金一│                │
│    │        │        │        │      │千七百元）。              │                │
├──┼────┼────┼────┼───┼─────────────┼────────┤
│ 六 │九十八年│彰化縣和│同上    │戊○○│皮包一個（內有行動電話一支│辛○○犯搶奪罪，│
│    │一月十三│美鎮道周│        │      │、玉山銀行信用卡一張、駕照│處有期徒刑壹年。│
│    │日十一時│路與西園│        │      │及行照各一張、現金約五千元│                │
│    │四十五分│路之交岔│        │      │）。                      │                │
│    │許      │路口    │        │      │                          │                │
├──┼────┼────┼────┼───┼─────────────┼────────┤
│ 七 │九十八年│彰化縣和│同上    │己○○│皮包一個（內有被害人及其先│辛○○犯搶奪罪，│
│    │十一月十│美鎮平原│        │      │生范國雄華南銀行存摺各一本│處有期徒刑壹年。│
│    │七日十三│路一一六│        │      │、第一銀行存摺一本、郵局金│                │
│    │時許    │號前    │        │      │融卡一張）。              │                │
├──┼────┼────┼────┼───┼─────────────┼────────┤
│ 八 │九十八年│彰化縣和│同上    │庚○○│皮包一個（內有門號０九六三│辛○○犯搶奪罪，│
│    │十一月十│美鎮彰美│        │      │一八七０七五號行動電話一支│處有期徒刑壹年。│
│    │七日十四│路與東安│        │      │、現金一千二百元、身分證、│                │
│    │時三十分│路口約二│        │      │駕照、第一銀行及郵局金融卡│                │
│    │許      │十公尺處│        │      │各一張)。                 │                │
└──┴────┴────┴────┴───┴─────────────┴────────┘
附錄本案論罪科刑法條全文：
中華民國刑法第321條
（加重竊盜罪）
犯竊盜罪而有左列情形之一者，處 6 月以上、 5 年以下有期徒
刑：
一、於夜間侵入住宅或有人居住之建築物、船艦或隱匿其內而犯
    之者。
二、毀越門扇、牆垣或其他安全設備而犯之者。
三、攜帶兇器而犯之者。
四、結夥三人以上而犯之者。
五、乘火災、水災或其他災害之際而犯之者。
六、在車站或埠頭而犯之者。
前項之未遂犯罰之。
中華民國刑法第325條
（普通搶奪罪）
意圖為自己或第三人不法之所有，而搶奪他人之動產者，處 6 月
以上 5 年以下有期徒刑。
因而致人於死者，處無期徒刑或 7 年以上有期徒刑，致重傷者，
處 3 年以上 10 年以下有期徒刑。
第 1 項之未遂犯罰之。


司法院資訊處製作；財團法人民間司法改革基金會備份。
